臺灣基隆地方法院刑事判決　　　　　　　100年度訴字第467號
公　訴　人　臺灣基隆地方法院檢察署檢察官
被　　　告　黃至德
上列被告因違反毒品危害防制條例案件，經檢察官提起公訴（10
0 年度毒偵字第759 、918 、1132、1151號），被告並為有罪陳
述，本院合議庭乃裁定由受命法官獨任以簡式審判程序進行審理
，並判決如下：
    主  文
黃至德施用第一級毒品，處有期徒刑柒月。又施用第二級毒品，
處有期徒刑月。又施用第二級毒品，處有期徒刑月，扣案之
第二級毒品甲基安非他命壹包（毛重零點柒公克）併同無從與之
完全析離之分裝袋壹只，均沒收銷燬。又施用第一級毒品，處有
期徒刑柒月，扣案之第一級毒品海洛因壹包（驗餘後淨重零點肆
柒伍公克）併同無從與之完全析離之分裝袋壹只，均沒收銷燬
。又施用第二級毒品，處有期徒刑月。又施用第一級毒品，處
有期徒刑柒月。又施用第二級毒品，處有期徒刑月，扣案之第
二級毒品甲基安非他命壹包（毛重零點壹公克）併同無從與之
完全析離之分裝袋壹只，均沒收銷燬；玻璃球吸食器壹組，沒收
。又施用第一級毒品，處有期徒刑柒月，扣案之第一級毒品海洛
因貳包（驗餘後淨重合計零點陸公克）併同無從與之完全析離
之分裝袋貳只，均沒收銷燬；注射針筒貳支、藥勺貳支，均沒收
。應執行有期徒刑年。扣案之第二級毒品甲基安非他命貳包（
毛重合計壹點零壹公克）併同無從與之完全析離之分裝袋貳只、
第一級毒品海洛因包（驗餘後淨重合計壹點壹零伍公克）併
同無從與之完全析離之分裝袋只，均沒收銷燬；玻璃球吸食器
壹組、注射針筒貳支、藥勺貳支，均沒收。
    事  實
一、前案紀錄：
  (一)黃至德前因初犯施用毒品案件，經觀察、勒戒後，認有繼續
    施用毒品之傾向，經法院裁定強制戒治，俟民國89年12月11
    日始因完成毒癮戒斷療程而經釋放出所，並由臺灣基隆地方
    法院檢察署檢察官於90年2 月1 日，以90年度戒毒偵字第12
    號為不起訴處分確定。
  (二)其後，又分別因(甲)犯偽造有價證券案件，經臺灣高等法院於
    90年9 月6 日，以90年度上訴字第2502號判決有期徒刑一年
    八月確定；(乙)於前揭(一)所述強制戒治執行完畢經釋放出所以
    後之五年以內，再犯施用毒品案件（二犯施用毒品案件），
    經法院裁定強制戒治（俟91年12月4 日始因完成毒癮戒斷療
    程而經釋放出所），並經本院於91年1 月16日，以90年度訴
    字第589 號判決有期徒刑八月確定；(丙)犯竊盜案件，經本院
    於91年1 月30日，以91年度訴字第13號判決有期徒刑九月確
    定。所犯(乙)(丙)二案則經合併定刑為有期徒刑一年四月（91年
    度聲字第585 號裁定），再與所犯(甲)案依序發監而後合併計
    算執行期間，迨94年4 月1 日始經假釋出監，94年11月9 日
    假釋付保護管束期滿而未經撤銷，其未執行之刑，以已執行
    論（惟之於本案而言，尚不構成累犯）。
  (三)繼而復分別因三犯施用毒品案件，經本院於95年5 月30日
    ，以95年度訴字第344 號判決有期徒刑八月確定，嗣再經本
    院以100 年度聲減字第14號裁定減為有期徒刑四月確定；
    四犯施用毒品案件，經本院於95年10月31日，以95年度訴字
    第664 號判決有期徒刑十月、六月，應執行有期徒刑一年二
    月確定，嗣再經本院以97年度聲減字第73號裁定減為有期徒
    刑五月、三月確定；犯竊盜等案件，經本院於95年11月8
    日，以95年度訴字第498 號判決有期徒刑一年七月確定（本
    案不合減刑要件）；犯竊盜案件，經本院於95年11月13日
    ，以95年度易字第340 號判決有期徒刑十月確定，嗣再經本
    院以97年度聲減字第73號裁定減為有期徒刑五月確定；犯
    竊盜案件，經本院於95年12月29日，以95年度易字第531 號
    判決有期徒刑七月、七月、七月、三月，應執行有期徒刑一
    年十月確定，嗣再經本院以97年度聲減字第73號裁定減為有
    期徒刑三月又十五日、三月又十五日、三月又十五日、一月
    又十五日確定；犯竊盜案件，經本院於96年2月9 日，以9
    6年度易字第70號判決有期徒刑七月確定，嗣再經本院以97
    年度聲減字第73號裁定減為有期徒刑三月又十五日確定；
    犯竊盜案件，經臺灣臺中地方法院於96年3 月29日，以96年
    度易字第808 號判決有期徒刑八月確定，嗣再經臺灣臺中地
    方法院以97年度聲減字第790 號裁定減為有期徒刑四月確定
    ；犯詐欺案件，經臺灣臺中地方法院於97年5 月14日，以
    97年度中簡字第1562號判決有期徒刑六月，減為有期徒刑三
    月確定。所犯七案嗣經合併定刑為有期徒刑
    四年（臺灣臺中地方法院98年度聲字第1715號裁定），再與
    所犯案依序發監而後合併計算執行期間，迨99年4 月14日
    始經假釋出監（假釋付保護管束期滿日則為99年12月12日）
    ；詎旨揭假釋付保護管束期間猶未屆滿，黃至德旋因違反保
    安處分執行法且其情節重大，致原執行機關刻擬檢具撤銷假
    釋報告表陳請法務部函准辦理撤銷假釋，而尚有殘刑迄未執
    畢（不構成累犯）。
  (四)再五犯施用毒品案件（施用毒品時間：100 年2 月16日、10
    0 年2 月17日），經本院於100 年6 月10日，以100 年度訴
    字第296 號判決有期徒刑三月、三月，應執行有期徒刑四月
    在案而未確定（亦不構成累犯）。
二、本案事實：
    黃至德猶不思戒除毒癮，復基於施用第一級毒品海洛因、第
    二級毒品甲基安非他命之個別犯意，分別於下列時、地，藉
    由下述方式，先、後施用第一級毒品海洛因、第二級毒品甲
    基安非他命，乃為警依法查獲各如下述：
  (一)於100 年3 月25日中午12時，在其住處即基隆市○○區○○
    路33巷8 之2 號，將稀釋後之海洛因置入注射針筒再持以施
    打，藉以施用第一級毒品海洛因1 次；其後，又於同日中午
    12時30分，在上址，將甲基安非他命置入玻璃球吸食器內燒
    烤使生霧化白煙再以口鼻吸食，藉以施用第二級毒品甲基安
    非他命1 次。乃為警於100 年3 月27日晚間11時20分通知到
    場採尿送驗，結果呈嗎啡（海洛因代謝後尿液檢出成份）、
    安非他命暨甲基安非他命陽性反應。
  (二)於100 年4 月9 日中午12時，在其住處即基隆市○○區○○
    路33巷8 之2 號，將甲基安非他命置入玻璃球吸食器內燒烤
    使生霧化白煙再以口鼻吸食，藉以施用第二級毒品甲基安非
    他命1 次；其後，又於100 年4 月10日晚間8 時，在基隆市
    ○○路之不詳朋友住處，將稀釋後之海洛因置入注射針筒再
    持以施打，藉以施用第一級毒品海洛因1 次。乃為警於100
    年4 月11日下午5 時20分，在基隆市○○路與愛四路之交會
    路口附近盤檢查獲，並扣得黃至德所有之第二級毒品甲基安
    非他命1 包（毛重0.7 公克）、第一級毒品海洛因1 包（驗
    餘後淨重0.4735公克），嗣經黃至德同意而採其尿液送驗，
    結果呈嗎啡、安非他命暨甲基安非他命陽性反應。
  (三)於100 年4 月23日中午12時，在基隆市○○路810 號「網際
    共和國」網咖內，將甲基安非他命置入玻璃球吸食器內燒烤
    使生霧化白煙再以口鼻吸食，藉以施用第二級毒品甲基安非
    他命1 次；其後，又於同日晚間11時，在上址，將稀釋後之
    海洛因置入注射針筒再持以施打，藉以施用第一級毒品海洛
    因1 次。乃為警於翌日（100 年4 月24日）凌晨1 時5 分，
    至上址臨檢查獲，嗣經黃至德同意而採其尿液送驗，結果呈
    嗎啡、安非他命暨甲基安非他命陽性反應。
  (四)於100 年5 月31日上午11時，在基隆市○○路之不詳朋友住
    處，將甲基安非他命置入玻璃球吸食器內燒烤使生霧化白煙
    再以口鼻吸食，藉以施用第二級毒品甲基安非他命1 次；其
    後，又於同日下午4 時，在基隆市○○區○○路24號2 樓「
    熊寶寶休閒圖書室」網咖內，將稀釋後之海洛因置入注射針
    筒再持以施打，藉以施用第一級毒品海洛因1 次。乃為警於
    翌日（100 年6 月1 日）凌晨2 時40分，至上址臨檢查獲，
    並扣得黃至德所有之第二級毒品甲基安非他命1 包（毛重0.
    31公克）、第一級毒品海洛因2 包（驗餘後淨重合計0.63公
    克）、玻璃球吸食器1 組、注射針筒2 支、藥勺2 支，嗣經
    黃至德同意而採其尿液送驗，結果呈嗎啡、安非他命暨甲基
    安非他命陽性反應。
三、案經基隆市警察局移送暨基隆市警察局第二分局、第四分局
    報告臺灣基隆地方法院檢察署檢察官偵查起訴。
    理  由
壹、程序事項
    本案被告黃至德所犯者非為死刑、無期徒刑、最輕本刑為三
    年以上有期徒刑之罪或高等法院管轄之第一審案件，其於準
    備程序進行中，先就被訴事實為有罪之陳述，經告知其簡式
    審判程序之旨，並聽取公訴人、被告之意見後，本院業已依
    刑事訴訟法第二百七十三條之一第一項規定，裁定由受命法
    官獨任以簡式審判程序進行本案之審理。
貳、實體事項
一、前揭事實業據被告黃至德於本院審理時坦承在卷；且有被告
    所有「供100 年4 月9 日施用第二級毒品所用之甲基安非他
    命1 包（毛重0.7 公克）」、「供100 年4 月10日施用第一
    級毒品所用之海洛因1 包（驗餘後淨重0.4735公克）」、「
    供100 年5 月31日施用第二級毒品所用之甲基安非他命1 包
    （毛重0.31公克）、玻璃球吸食器1 組」、「供100 年5 月
    31日施用第一級毒品所用之海洛因2 包（驗餘後淨重合計0.
    63公克）、注射針筒2 支、藥勺2 支」扣案暨基隆市警察局
    保安警察隊查獲涉嫌毒品危害防制條例獲案毒品初步鑑驗報
    告單、基隆市警察局第四分局查獲涉嫌毒品危害防制條例獲
    案毒品初步鑑驗報告單、初步鑑驗照片、交通部民用航空局
    100 年6 月10日航藥鑑字第1003226 號航空醫務中心毒品鑑
    定書、法務部調查局100 年6 月16日調科壹字第1002301368
    0 號濫用藥物實驗室鑑定書等件在卷足佐。又被告為警查獲
    而採集如本判決事實欄二(一)(二)(三)(四)所述之尿液檢體，經送請
    臺灣尖端先進生技醫藥股份有限公司以氣相層析質譜儀法為
    確認檢驗之結果，亦均呈嗎啡（海洛因代謝後尿液檢出成份
    ）、安非他命暨甲基安非他命陽性反應。有臺灣尖端先進生
    技醫藥股份有限公司100 年4 月8 日、100 年4 月27日、10
    0 年5 月5 日、100 年6 月15日濫用藥物檢驗報告暨足與上
    開檢驗報告相對應之尿液檢體對照表各1 件在卷可憑。參之
    以酵素免疫分析或薄層定性分析等方式為初步篩檢者，檢驗
    結果雖有相當程度偽陽性之可能，然以氣（液）相層析、質
    譜分析之儀器為交叉確認者，檢驗結果出現偽陽性之機率則
    極低，因而具有公信力，核足為對涉嫌人不利之認定；尤以
    「毒品施用後於尿液、血液中可檢出之最大時限，與施用劑
    量、施用頻率、施用方式、施用者飲水量之多寡、個人體質
    、代謝情況、檢體收集時間點及所用檢測方法之靈敏度等因
    素有關，因個案而異。依據Clarke's Isolation Identific
    ation of Drugs第二版記載，血液中藥物之半衰期（濃度減
    半所需時間）分別為古柯鹼0.7-1.5 小時、海洛因3 分鐘（
    其代謝物為嗎啡2-3 小時）、嗎啡2-3 小時、大麻20-36 小
    時、安非他命12小時（當尿液偏酸性時，為4-8 小時）、甲
    基安非他命9 小時、Ketamine 2-4小時，而MDMA約8.49小時
    。一般於尿液中可檢出之最大時限，古柯鹼為施用後1-4 天
    、海洛因2-4 天、嗎啡2-4 天、大麻1-10天、安非他命1-4
    天、甲基安非他命1-5 天、MDMA1-4 天、MDA 1-4 天、Keta
    mine2-4 天。」此復曾經行政院衛生署藥物食品檢驗局以92
    年7 月23日管檢字第0920005609號函釋在案。勾稽以觀，足
    見被告於本院審理時之任意性自白，與事實相符，堪可採信
    。再者，被告查有如本判決事實欄一所載施用毒品之前案紀
    錄。觀諸卷附臺灣高等法院被告前案紀錄表所載內容即明。
    從而，本案事證明確，參照最高法院97年9 月9 日97年度第
    5 次刑事庭會議二決議意旨、97年度臺非字第540、585號、
    98年度臺非字第127、211號暨99年度臺非字第216 號判決意
    旨，被告於初犯施用毒品案件之五年以內，再犯施用毒品之
    犯行，堪可認定，應依法論科。
二、論罪科刑：
  (一)查海洛因、安非他命類分別係毒品危害防制條例所列管之第
    一級、第二級毒品，此為該條例第二條第二項第一款、第二
    款所明定。按犯毒品危害防制條例第十條之罪（施用毒品罪
    ）者，檢察官應聲請法院裁定，令被告入勒戒處所觀察、勒
    戒，經勒戒處所陳報，認受觀察、勒戒人無繼續施用毒品傾
    向者，應即釋放，並為不起訴之處分；認有繼續施用毒品傾
    向者，即應聲請法院裁定令入戒治處所強制戒治，俟強制戒
    治期滿釋放，再為不起訴之處分。惟依上揭規定觀察勒戒或
    強制戒治執行完畢釋放後，五年內再犯毒品危害防制條例第
    十條之罪（施用毒品罪）者，檢察官即應依法追訴，毒品危
    害防制條例第二十條第一項、第二項、第二十三條第二項分
    別定有明文。
  (二)核被告於初犯施用毒品案件以後之五年以內，復再犯施用第
    一級毒品海洛因、第二級毒品甲基安非他命如本判決事實欄
    二(一)(二)(三)(四)之所載，各係犯毒品危害防制條例第十條第一項
    之施用第一級毒品罪及同條第二項之施用第二級毒品罪。被
    告施用毒品前、後持有第一級毒品海洛因、第二級毒品甲基
    安非他命之低度行為，各應為其施用第一級、第二級毒品之
    高度行為所吸收，均不另論罪。
  (三)查起訴書雖誤繕被告施用毒品之各次時間暨其地點，然此業
    據蒞庭檢察官於未變動其社會基本事實同一性之前提下，當
    庭更正如本判決事實欄之所載，此有本院審判筆錄在卷可稽
    ；核此更正範圍，亦無礙於原起訴所特定之事實。本於檢察
    一體之原則，本院當以蒞庭檢察官所到庭更正者，為起訴所
    指之被告犯罪時、地。
  (四)被告所犯上開八罪，犯意各別，行為互殊，應予分論併罰。
  (五)被告查有如本判決事實欄一(三)所載之犯罪科刑及刑之執行情
    形（迄未執畢），此除有臺灣高等法院被告前案紀錄表在卷
    可考，並經本院職權向法務部矯正署臺中監獄及臺灣基隆地
    方法院檢察署（執行科）電話確認無訛，且有臺中監獄傳真
    到院之相關資料暨本院公務電話紀錄存卷為憑。茲被告既查
    有撤銷假釋之事由，原執行機關復表示擬檢具撤銷假釋報告
    表陳請法務部函准辦理撤銷假釋，則其如本判決事實欄一(三)
    所載前案，即尚有殘刑而未執畢。從而，公訴人僅因被告查
    有關此前案紀錄，即促請本院就其所為論以累犯，並依刑法
    第四十七條第一項規定加重其刑云云（參見起訴書之內容）
    ，自有誤會，且不能拘束本院。
  (六)本院審酌被告犯罪之動機、吸食頻率、曾有施用毒品之前科
    仍不知戒除，兼以被告犯後坦承犯行而表悛悔之犯後態度，
    及其本案所為雖對己身健康戕害甚鉅，然其究非可與侵害他
    人法益之犯罪行為等量齊觀，尤以之於此類「施用毒品」之
    行為人而言，毒品危害防制條例之立法目的亦非重在嚴懲，
    而係重在彼等「病患性」行為之矯治等一切情狀，分別量處
    如主文所示之刑，併定其應執行之刑。
  (七)扣案之結晶體2 包（毛重合計1.01公克）、粉末3 包（驗餘
    後淨重合計1.1035公克），分屬毒品危害防制條例第二條第
    二項所列管之第二級毒品甲基安非他命、第一級毒品海洛因
    ，此有基隆市警察局保安警察隊查獲涉嫌毒品危害防制條例
    獲案毒品初步鑑驗報告單、基隆市警察局第四分局查獲涉嫌
    毒品危害防制條例獲案毒品初步鑑驗報告單、初步鑑驗照片
    、交通部民用航空局100 年6 月10日航藥鑑字第1003226 號
    航空醫務中心毒品鑑定書、法務部調查局100 年6 月16日調
    科壹字第10023013680 號濫用藥物實驗室鑑定書等件附卷足
    考，核均屬違禁物無疑；兼以復係被告供本案施用毒品犯罪
    之所用而如前揭一所述，此亦經被告陳明在卷（本院審判筆
    錄第4 頁），併同無從與之完全析離之分裝袋（甲基安非他
    命之分裝袋2 只、海洛因之分裝袋3 只），均應依毒品危害
    防制條例第十八條第一項前段規定，於所犯該罪項下宣告沒
    收銷燬如主文之所示。至扣案之玻璃球吸食器1 組、注射針
    筒2 支及藥勺2 支，核均非專供施用毒品之器具，此亦悉經
    本院當庭勘驗無訛（參見本院審判筆錄第4 頁至第5 頁）；
    兼以併係被告所有，供本案施用毒品犯罪之所用而如前揭一
    所述，此亦據被告敘明在卷（本院審判筆錄第4 頁），爰依
    刑法第三十八條第一項第二款規定，於所犯該罪項下併予宣
    告沒收如主文之所示。
據上論斷，應依刑事訴訟法第二百七十三條之一第一項、第二百
九十九條第一項前段，毒品危害防制條例第二十三條第二項、第
十條第一項、第二項、第十八條第一項前段，刑法第十一條、第
五十一條第五款、第三十八條第一項第二款，判決如主文。
本案經檢察官王亞樵到庭執行職務。
中    華    民    國   100    年    8     月    31    日
                  刑事第五庭法  官  王慧惠
以上正本證明與原本無異。
如不服本判決應於收受送達後10日內向本院提出上訴書狀，並應
敘述具體理由；其未敘述上訴理由者，應於上訴期間屆滿後20日
內向本院補提理由書(均須按他造當事人之人數附繕本)「切勿逕
送上級法院」。
中    華    民    國   100    年    8     月    31    日
                            書記官  王一芳
附錄論罪法條：
毒品危害防制條例第10條第1 項、第2 項
施用第一級毒品者，處6 月以上5 年以下有期徒刑。
施用第二級毒品者，處3 年以下有期徒刑。